【裁判字號】    97,上易,2836
【裁判日期】    971209
【裁判案由】    詐欺
【裁判全文】
臺灣高等法院刑事判決                97年度上易字第2836號
上  訴  人    台灣台北地方法院檢察署檢察官
被      告    甲○○
上列上訴人因被告詐欺案件，不服台灣台北地方法院97年度易字
第2443號，中華民國97年10月16日第一審判決（起訴案號：台灣
台北地方法院檢察署97年度偵字第14223號、移送併辦案號：97
年度偵字第16486號、第23583號），提起上訴，本院判決如下：
    主  文
原判決撤銷。
甲○○幫助意圖為自己不法之所有，以詐術使人將本人之物交付
，累犯，處有期徒刑月，如易科罰金，以新臺幣壹仟元折算壹
日。
    事  實
一、甲○○前於民國（下同）95年6月間，因賭博案件，經原審
    以95年度簡字第3877號刑事簡易判決判處有期徒刑三月，減
    為有期徒刑一月又十五日確定，於97年2月29日易科罰金執
    行完畢。
二、甲○○明知將自己之金融帳戶金融卡提供予他人使用，將可
    能幫助他人遂行詐騙行為，仍基於幫助詐欺之犯意，於97年
    4月30日某時許，將其先前所申辦國泰世華商業銀行股份有
    限公司（下稱國泰世華商銀）北新分行第000000000000號帳
    戶（下稱系爭帳戶）之金融卡，在不詳地點，交付予真實姓
    名、年籍不詳之成年人使用以幫助之。嗣由該成年人基於意
    圖為自己不法所有之犯意，佯以東森購物或雅虎拍賣人員之
    名義，接續於(一)97年4月30日17時35分許，去電乙○○佯稱
    ：因購物問題，需至合作金庫商業銀行股份有限公司（下稱
    合庫）做轉帳確認云云，致乙○○陷於錯誤，乃於同日18時
    47分許，依照該成年人之指示，前往合庫設置之自動櫃員機
    操作，因而匯款新臺幣（下同）16,142元至甲○○系爭帳戶
    後，該成年人仍承上開為自己不法所有之犯意，接續向乙○○佯稱：該筆轉帳未成功，需再利用另一帳戶轉帳云云，致
    乙○○信以為真，遂於同日19時19分許，依照該成年人之指
    示，復前往合庫設置之自動櫃員機操作，因而匯款5,018元
    至甲○○系爭帳戶；(二)97年4月30日17時40分許，去電丁○○佯稱：因購物款項帳務錯誤，需重新匯款云云，致丁○○
    陷於錯誤，乃於同日18時31分許，依照該成年人之指示，前
    往臺北市○○區○○街1段58號東吳大學城區部內中華郵政
    股份有限公司（下稱郵局）設置之自動提款機操作，因而匯
    款29,986元至甲○○系爭帳戶；(三)97年4月30日19時11分許
    ，去電丙○○佯稱：因網路購物轉帳時，設定付款方式設定
    錯誤需取消付款，並要求至自動提款機查詢餘額，致使丙○○陷於錯誤，乃於同日19時59分許，依照該成年人之指示，
    前往合庫設置之自動櫃員機操作，因而匯款29,983元至甲○○系爭帳戶。上開金額匯入後均旋遭該成年人提領一空。嗣
    因乙○○、丁○○及丙○○察覺有異，發覺受騙，均報警處
    理，始悉上情。
三、案經臺北縣政府警察局新店分局報告臺灣臺北地方法院檢察
    署（下稱臺北地檢署）檢察官偵查起訴及移送原審及本院併
    辦。
    理  由
一、證據之認定：
  (一)按被告以外之人於審判外之言詞或書面陳述，除法律有規定
    者外，不得作為證據；又被告以外之人於審判外之陳述，雖
    不符同法第159條之1至第159條之4之規定，而經當事人於審
    判程序同意作為證據，法院審酌該言詞陳述或書面陳述作成
    時之情況，認為適當者，亦得為證據。當事人、代理人或辯
    護人於法院調查證據時，知有第159條第1項不得為證據之情
    形，而未於言詞辯論終結前聲明異議者，視為有前項之同意
    ，刑事訴訟法第159條第1項、第159條之5分別定有明文。查
    本案所據以認定被告甲○○犯罪事實（即被害人乙○○、丁○○部分）之供述證據，因公訴人及被告於原審97年10月2
    日審理時均未爭執其證據能力，且迄至言詞辯論終結前亦未
    再聲明異議（見原審當日審判程序筆錄），審酌該等言詞或
    書面陳述作成時之情況，並無不宜作為證據之情事，依刑事
    訴訟法第159條之5之規定，自得作為證據，至移送本院併辦
    部分（即被害人丙○○部分），被告於本院言詞辯論終結前
    亦未就此部分聲明異議，揆諸上開規定，本案據以認定被告
    甲○○犯罪事實（即被害人丙○○部分）之供述證據，亦得
    作為證據，至本件其他非供述證據，均無違法取得或顯不可
    信之情事，揆諸前揭規定，自亦得為證據，併此指明。
  (二)上開事實二之部分，業據證人即被害人乙○○、丁○○及丙○○於警詢時證述明確（見臺北地檢署97年度偵字第14223
    號卷第6頁至第7頁、97年度偵字第16486號卷第9頁至第11頁
    、97年度偵字第20677號卷第7頁至第8頁），並有國泰世華
    商銀北新分行97年5月16日（97）國世北新字第0970000044
    號函、97年6月3日（97）國世北新字第0970000048號函、97
    年6月12日（97）國世北新字第0970000056號函檢送系爭帳
    戶開戶基本資料及交易明細表（見97年度偵字第14223號卷
    第21頁至第27頁、97年度偵字第16486號卷第31頁至第35頁
    、9 7年度偵字第20677號卷第28頁至第32頁）、系爭帳戶存
    摺影本（見97年度偵字第14223號卷第28頁至第29頁、97年
    度偵字第16486號卷第40頁至第41頁、97年度偵字第20677號
    卷第33頁至第34頁）、合庫自動櫃員機交易明細表5紙（見
    97年度偵字第14223號卷第20頁、97年度偵字第20677號卷第
    25頁）、郵局自動櫃員機交易明細表款1紙（見97年度偵字
    第164 86號卷第27頁）在卷可佐，且經被告甲○○於原審97
    年10月2日審理時供承不諱（見原審當日審判程序筆錄），
    是依1.證人乙○○、丁○○及丙○○之證述、2.上開國泰世
    華商銀北新分行3函文檢附之開戶資料及交易明細表以及3.
    上開自動櫃員機交易明細表6紙等補強證據已足資擔保被告
    於原審審理時所為之上開任意性自白具有相當程度之真實性
    ，而得確信被告前述自白之犯罪事實確屬真實，從而依刑事
    訴訟法第156條第1項及第2項規定，自得依被告前述自白及
    該補強證據認定被告確有為前述幫助詐欺之犯行，雖被告於
    本院審理時辯稱：伊沒有把帳戶賣給詐騙集團，伊的存摺都
    是放在家裡……，伊領錢之後回家，整理東西時才發現提款
    卡不見了，伊怕忘記密碼，所以把提款卡密碼寫在卡片封套
    裡，詐騙集團應該是這樣知道伊的提款卡密碼云云，然查，
    檢察官於本院審理時當庭詢問被告提款卡密碼，被告竟可當
    庭說出密碼為其姊姊之生日「720126」，據此，可知被告顯
    然知悉本身提款卡密碼，且自案發至今依然清晰記得，顯無
    將密碼寫在卡片封套之必要，況一般人均怕提款卡密碼為他
    人所知悉，如寫在卡片封套而不慎遺失提款卡，豈不示人以
    密碼而將在短時間內遭人盜領存款？是情理上容無此種愚笨
    作法，可徵被告上開所言乃係臨訟卸責之詞，委無足採，本
    件事證明確，被告之犯行堪以認定。
二、論罪科刑之法律適用：
  (一)按刑法上之幫助犯，係對於犯罪與正犯有共同之認識，而以
    幫助之意思，對於正犯資以助力，而未參與實施犯罪之行為
    者而言（最高法院75年度臺上字第1509號、88年度臺上字第
    1270號判決亦同此意旨）。是以，如未參與實施犯罪構成要
    件之行為，且係出於幫助之意思提供助力，即屬幫助犯，而
    非共同正犯。本件被告甲○○基於幫助之犯意，提供系爭帳
    戶金融卡予真實姓名、年籍不詳之成年人，該成年人利用被
    告之幫助，意圖為自己不法之所有，施用詐術使被害人乙○○、丁○○及丙○○陷於錯誤，因而分別匯款至被告所提供
    之系爭帳戶內，是被告所為係參與詐欺罪構成要件以外之行
    為，且在無證據證明被告係以正犯而非以幫助犯之犯意參與
    犯罪之情形下，應認其所為係幫助犯而非正犯行為。核被告
    所為，係幫助犯刑法第339條第1項詐欺取財罪。
  (二)上開事實二之(二)、(三)部分雖未據公訴人起訴，然該部分事實
    與公訴人起訴之事實二之(一)部分具有實質上一罪之關係，本
    應為起訴效力所及，且經臺北地檢署分別以97年度偵字第16
    486號併辦意旨書移送原審併辦、以97年度偵字第23583號併
    辦意旨書移送本院併辦，自應併予審究，附此敘明。
  (三)查被告有如事實一之部分所載之犯罪科刑及執行情形，有本
    院被告前案紀錄表及被告所犯前開案件之判決書各1份在卷
    可稽，其於有期徒刑執行完畢五年內，故意再犯本件有期徒
    刑以上之罪，為累犯，應依刑法第47條第1項規定加重其刑
    。又被告係幫助他人犯上開詐欺取財罪，爰依刑法第30條第
    2項之規定，按正犯之刑減輕之，並依法先加後減之。
三、原審以被告犯罪明確，予以論罪科刑，固非無見，惟查：公
    訴人以97年度偵字第23583號併辦意旨書移送併辦部分，與
    原起訴之事實二之(一)部分具有實質上一罪之關係，本應為起
    訴效力所及，原審對此未及審究，容有未洽，檢察官執此上
    訴指摘原判決不當，為有理由，原判決既有前開可議而無可
    維持，自應由本院將原判決予以撤銷改判，爰審酌被告所為
    幫助詐欺集團行騙，影響社會正常交易安全，增加被害人尋
    求救濟之困難，並使犯罪之追查趨於複雜，危害社會情節甚
    鉅等，應予以嚴懲，及其年紀尚輕，尚有改過遷善之可能及
    犯後態度等一切情狀，判處如主文第2項所示之刑，並諭知
    易科罰金之折算標準，以示懲儆。
據上論斷，應依刑事訴訟法第369條第1項前段、第364條、第299
條第1項前段，刑法第339條第1項、第30條、第47條第1項、第41
條第1項前段，刑法施行法第1條之1，判決如主文。
本案經檢察官張熙懷到庭執行職務。
中    華    民    國    97    年    12    月    9    日
                  刑事第十四庭  審判長法  官  陳志洋
                                      法  官  謝靜慧
                                      法  官  梁耀鑌
以上正本證明與原本無異。
不得上訴。
                                      書記官  楊麗雪
中    華    民    國    97    年    12    月    9     日
附錄：本案論罪科刑法條全文
中華民國刑法第339條
意圖為自己或第三人不法之所有，以詐術使人將本人或第三人之
物交付者，處5年以下有期徒刑、拘役或科或併科1千元以下罰金
。
以前項方法得財產上不法之利益或使第三人得之者，亦同。
前二項之未遂犯罰之。


司法院資訊處製作；財團法人民間司法改革基金會備份。
